【裁判字號】    97,交抗,249
【裁判日期】    970311
【裁判案由】    聲明異議
【裁判全文】
臺灣高等法院臺中分院刑事裁定         97年度交抗字第249號
抗  告  人  交通部公路總局台中區監理所彰化監理站
異  議  人
即受處分人  甲○○
上列抗告人因異議人違反道路交通管理處罰條例聲明異議案件，
不服臺灣彰化地方法院中華民國97年1月31日所為裁定（97年度
交聲字第75號），提起抗告，本院裁定如下：
    主  文
抗告駁回。
    理  由
一、抗告意旨略以：緩起訴乃附條件的不起訴處分，即是不起訴
    的一種，檢察官為緩起訴處分時，依刑事訴訟法第253 條之
    2第1項規定對被告所為之指示及課予之負擔，係一種特殊的
    處遇措施，並非刑罰，因此刑事案件經檢察官為緩起訴確定
    後，宜視同不起訴處分確定，依行政罰法第26條第2 項規定
    ，得依違反行政法上義務規定裁處之。原審法院關於罰鍰部
    分撤銷，並為不罰之裁定，實有未洽等語。
二、經查：異議人即受處分人甲○○（下稱異議人）於民國（下
    同）95年8月18日17時45分許，騎乘車牌號碼KXZ－995號重
    型機車，行經彰化縣員林鎮○○路○段33號前時，經警測知
    有「酒精濃度超過規定標準者（經測試檢定吐氣酒精濃度
    1.34 ＭＧ／Ｌ）」之違規事由，為彰化縣警察局交通警察
    隊員警以其違反道路交通管理處罰條例第35條第1項第1款之
    規定，當場掣以彰警交字第Ｉ00000000號舉發違反道路交通
    管理事件通知單。嗣經審認結果，仍認異議人有前開違規事
    實，而裁處異議人罰鍰新臺幣（下同）4萬5千元，並吊扣駕
    駛執照12個月，施以道安講習。經異議人聲明異議後，原審
    以：本件異議人上開酒醉駕車之同一事實，亦經員警以違背
    安全駕駛罪嫌報請臺灣彰化地方法院檢察署檢察官，於異議
    人同意捐贈2萬5千元予國庫後，由該署檢察官以95年度偵字
    第8517號為緩起訴處分並期滿確定等情，有緩起訴處分書、
    臺灣高等法院被告前案紀錄表各乙份附卷可考。是異議人酒
    醉駕車之同一違規行為既依刑事法律處罰，依行政罰法第26
    條第1項前段規定，原處分機關自不得復就同一違規事實再
    處以罰鍰，異議人此部分之異議為有理由。因而裁定諭知「
    原處分關於裁處甲○○罰鍰新臺幣肆萬伍仟元部分撤銷。前
    項撤銷部分，不罰。」。
三、按一行為同時觸犯刑事法及違反行政法上義務規定者，依刑
    事法處罰之，但其行為應處以其他種類行政罰或得沒入之物
    而未經法院宣告沒收者，亦得裁處之；前開行為如經不起訴
    處分或無罪、免訴、不受理、不付審理之裁判確定者，得依
    違反行政法上義務規定裁處之，行政罰法第26條定有明文。
    可知，如一行為同時觸犯行政罰與刑事法律時，就科處罰鍰
    之部分應依刑事法律處罰之，除該行為經不起訴處分或無罪
    、免訴、不受理、不付審理之裁判「確定」者，方得另依行
    政罰科處罰鍰。又依行政罰法第26條之立法理由觀之，「一
    行為同時觸犯刑事法律及違反行政法上義務規定時，由於刑
    罰與行政罰同屬對不法行為之制裁，而刑罰之懲罰作用較強
    ，故依刑事法律處罰，即足資警惕時，實無為一事二罰再處
    行政罰之必要。且刑事法律處罰，由法院依法定程序為之，
    較符合正當法律程序，應予優先適用。但罰鍰以外之沒入或
    其他種類行政罰，因兼具維護公共秩序之作用，為達行政目
    的，行政機關仍得併與裁處。」，故在處罰目的相同且處罰
    方式相同時，若依刑事法律處罰，即足資警惕時，實無為一
    事二罰再處行政罰之必要。本件對於性質相同之金錢裁罰，
    已依懲罰作用較強之刑事法律制裁後，即無再依行政法為相
    同處罰之理。故原審認原處分關於罰鍰4萬5千元部分，依行
    政罰法第26條第1項前段規定，既依刑事法律處罰之，已無
    再依上開道路交通管理處罰條例第35條第1項第1款裁處行政
    罰鍰之餘地，而撤銷原處分關於此部分罰鍰處分（依行政程
    序法第118條前段規定，溯及失其效力），經核無不當，且
    本件異議人業已向財團法人犯罪被害人保護協會臺灣彰化分
    會支付2萬5千元，抗告人之抗告並無理由，應予駁回。
四、據上論結，應依道路交通案件處理辦法第26條，刑事訴訟法
    第412條，裁定如主文。
中    華    民    國    97    年    3    月    11     日
            刑事第七庭   審判長法  官 林  榮  龍
                               法  官 鄭  永  玉
                               法  官 江  錫  麟
上列正本證明與原本無異。
不得再抗告。
                               書記官 劉  建  智
中    華    民    國    97    年    3    月    12     日


司法院資訊處製作；財團法人民間司法改革基金會備份。
